【裁判字號】    98,上訴,1368
【裁判日期】    980626
【裁判案由】    強盜等
【裁判全文】
臺灣高等法院刑事判決                98年度上訴字第1368號
上  訴  人
即  被  告  甲○○
指定辯護人  本院公設辯護人丙○○
上列上訴人因強盜等案件，不服臺灣基隆地方法院97年度訴字第
1896號，中華民國98年1月22日第一審判決（起訴案號：臺灣基
隆地方法院檢察署97年度偵字第4499號），提起上訴，本院判決
如下：
    主  文
上訴駁回。
    事  實
一、甲○○於民國95年間因施用第一級毒品案件，經臺灣板橋地
    方法院以95年度訴字第3481號判決判處有期徒刑9月確定；
    復因施用第一級毒品及第二級毒品案件，經原審法院以96年
    度訴字第221號判決各判處有期徒刑8月、4月，應執行有期
    徒刑10月確定，上開案件嗣經減刑並定應執行有期徒刑9月
    確定，於97年1月25日縮刑期滿執行完畢。
二、甲○○與鄒紀威（業經原審判處有期徒刑二年七月確定）係
    夫妻，因身染施用毒品惡習，缺錢購買毒品。嗣得知鄒紀威
    母親同居人之母親乙○○○脖子上戴有金項鍊，詎其二人竟
    基於共同意圖為自己不法所有之強盜犯意聯絡，於97年10月
    10日上午9時許，前往基隆市仁愛區○○○路133巷19號乙○
    ○○住處，佯稱借廁所而入內，之後，又稱肚子餓，乙○○
    ○乃告知可自行至廚房吃東西。嗣即推由鄒紀威以雙手，自
    乙○○○身後矇住其眼睛、嘴巴，並將乙○○○頭部壓制在
    地之強暴方法，至使乙○○○無法抗拒，並以右手強行扯斷
    掛在乙○○○脖子上金項鍊（市價約新臺幣（下同）2萬元
    ），金項鍊因而掉落在地，甲○○見狀即迅速將之拾起得手
    ，旋即離開屋內，鄒紀威見甲○○離開，方放開乙○○○，
    而與甲○○一起逃逸。甲○○當日即持強盜之金項鍊至基隆
    市○○路14號「年富金鑽珠寶店」變賣，得款16,417元均花
    用殆盡。嗣於97年10月16日上午11時30分許，鄒紀威因另涉
    竊盜案件為警查獲後，在偵查機關尚未發覺上述強盜犯罪前
    ，主動向員警供述上開強盜犯行，自首而接受裁判，始悉上
    情。
三、案經基隆市政府警察局第一分局及第四分局報告臺灣基隆地
    方法院檢察署檢察官偵查起訴。
    理  由
一、程序事項：
（一）按上訴書狀所以應向原審法院提出，乃便於原審法院查其
      上訴是否合法及應否移審，如在法定上訴期間內聲明上訴
      ，縱未向原審法院提出，亦難認為不合法。上訴人誤向台
      灣高等法院檢察署提出上訴狀，其提起上訴時既在法定上
      訴期間之內，自不能以台灣高等法院檢察署並非受理上訴
      之機關而失其上訴之效力。（最高法院79年度台上字第40
      38號、92年度台上字第6317號判決意旨參照）本件，被告
      上訴書狀雖未向原審法院為之，惟其係於上訴期間內提起
      上訴，依上開說明，本件上訴並未逾期，合先敘明。
（二）證據能力：被告及辯護人就後引證據之證據能力，均不爭
      執，且觀其製作取得之情況，並無違法或不當之情形，依
      刑事訴訟法第159條之5規定，均有證據能力，合予敘明。
二、上訴人即被告經合法傳喚未到，惟有關被告與共犯鄒紀威於
    上開時地強盜乙○○○項鍊，及被告將之變賣等情，業據被
    告於警詢、偵訊及原審供認不諱（偵卷第12-14頁，第39-40
    頁，原審卷第35頁），核與證人即共犯鄒紀威於警詢、原審
    （偵卷第7-8頁，原審卷第35頁），證人即被害人乙○○○
    警詢指述（偵卷第18-19頁），證人即「年富金鑽珠寶店」
    負責人吳秀容警詢證述（偵卷第21-22頁），大致相符，並
    有金飾買入登記簿在卷可稽（偵卷第24頁），足認被告自白
    有證據可佐，堪予採信。至於被害人乙○○○警詢稱：金項
    鍊係遭被告甲○○扯斷乙節，惟同案被告鄒紀威於原審稱：
    其當時有矇住乙○○○眼睛，我用右手扯斷項鍊等語（原審
    卷第35頁），參酌被害人乙○○○警詢稱：當時頭部遭壓制
    在地等語（偵卷第19頁），衡情，被害人乙○○○既遭矇住
    眼睛及頭部被壓制於地，是否能判斷金項鍊係遭何人扯斷？
    非無疑問，從而，應以同案被告鄒紀威所述為可採。綜上，
    此部份事實，堪予認定。事證明確，被告犯行洵堪認定。至
    於辯護人請求依刑法第59條減刑乙節，然觀諸本件犯行，並
    無何可憫恕之情狀，此部份所請，於法不合，尚有誤會。
三、核被告所為，係犯刑法第328條第1項之強盜罪。被告與同案
    被告鄒紀威就前揭強盜犯行，有犯意聯絡及行為分擔，為共
    同正犯。被告曾受前揭犯罪事實欄所載刑之科刑及執行完畢
    ，有本院被告前案紀錄表在卷可按，其於受有期徒刑執行完
    畢後，5年內故意再犯本件有期徒刑以上之罪，為累犯，應
    依刑法第47條第1項規定，加重其刑。
四、原審以事證明確，適用刑事訴訟法第299條第1項前段，刑法
    第28條、第328條第1項、第47條第1項。並說明被告犯罪動
    機係缺錢購買毒品，客觀上尚無可憫之處，故公設辯護人請
    求依刑法第59條規定予以減輕其刑，尚有誤會，不能允許。
    且審酌被告素行非佳，且年輕力壯，不思以己力賺取財物花
    用，亦不思戒除毒癮，竟為滿足施用毒品之私慾，即以強暴
    方式強盜年逾80歲老人之財物（被害人係13年7月6日生，詳
    卷附年籍資料），強盜過程中尚未傷及被害人，且嗣已賠償
    被害人乙○○○損害，並取得被害人乙○○○之原諒，暨被
    告犯後坦承犯行之態度等一切情狀，量處有期徒刑五年二月
    。認事用法，均無不當。被告上訴意旨略以：原審認定犯罪
    動機，與事實不符。且本件是鄒紀威提議作案，然他判二年
    七月，被告卻判五年二月，顯然不公等語。然查：被告於警
    詢及原審均稱：搶金項鍊是要去買毒品等語（偵卷第13-14
    頁，原審卷第61-62頁），核與共犯鄒紀威於警詢稱：金項
    鍊拿去當掉，所得錢拿去付房租買毒品等語（偵卷第8頁）
    ，大致相符。從而，原審認定被告犯罪動機之ㄧ為購買毒品
    施用，並無違誤。至於共犯鄒紀威量刑較被告輕，係因共犯
    鄒紀威自首犯行，依法自當減輕其刑。而被告雖於警詢坦承
    犯行，惟係警方自共犯鄒紀威自首處，已得知被告涉案，有
    警詢筆錄在卷可參，因此，不符自首要件，無從減輕其刑。
    從而，原審量刑並無違反比例原則或有何不公之處，此部分
    上訴理由，顯有誤會。綜上，本件上訴為無理由，應予駁回
    。
五、被告經合法傳喚，無正當理由不到庭，爰不待其陳述，逕行
    判決。
據上論斷，應依刑事訴訟法第371條，第368條，判決如主文。
本案經檢察官賴俊雄到庭執行職務。
中    華    民    國    98    年    6     月    26    日
                  刑事第十八庭審判長法  官  吳鴻章
                                    法  官  陳健順
                                    法  官  周政達
以上正本證明與原本無異。
如不服本判決，應於收受送達後10日內向本院提出上訴書狀，其
未敘述上訴之理由者並得於提起上訴後10日內向本院補提理由書
（均須按他造當事人之人數附繕本）「切勿逕送上級法院」。
                                    書記官  廖純瑜
中    華    民    國    98    年    6     月    26    日
附錄：本案論罪科刑法條全文
中華民國刑法第328條第1項
（普通強盜罪）
意圖為自己或第三人不法之所有，以強暴、脅迫、藥劑、催眠術
或他法，至使不能抗拒，而取他人之物或使其交付者，為強盜罪
，處5年以上有期徒刑。


司法院資訊處製作；財團法人民間司法改革基金會備份。
